ACORDAO-COMPLETO-2367632

ACÓRDÃO DE RELAÇÃO

ACÓRDÃO DE RELAÇÃO 7604/2019 ATA 29/2019 - SEGUNDA CÂMARA

Acórdão 7604/2019-TCU-Segunda Câmara
Vistos estes autos que tratam de monitoramento do Acórdão 10215/2017-TCU-Segunda Câmara, de minha relatoria, autuado em cumprimento ao determinado no subitem 1.6.3, com o objetivo de verificar o cumprimento das determinações dirigidas ao Fundo Nacional de Desenvolvimento da Educação (FNDE) pelos subitens 1.6.1.1 e 1.6.1.2, todos da mencionada deliberação.
Referidos subitens foram exarados nos seguintes termos, in verbis:
“1.6.1. determinar ao Fundo Nacional de Desenvolvimento da Educação (FNDE) que nos prazos abaixo indicados adote as seguintes providências: 
1.6.1.1. no prazo de 30 (trinta) dias, a contar da respectiva notificação: 
a) avalie a conveniência e oportunidade de manter vigentes os ajustes para as 12 obras incluídas nos convênios PAC2 09302/2014, 093303/2014, 099913/2014, 10796/2014 e 08799/2014, todos celebrados com o Município de São Luís/MA, elaborando e fazendo cumprir cronograma de desembolso para o ano em curso ou, não sendo este o caso, promova o respectivo distrato (item 7.1 do relatório da equipe) ; 
b) defina, por meio de documento oficial, para as obras conveniadas com o Município de São Luís/MA que exigem mudanças de terrenos e/ou desapropriação/demolição [ID 101413 – Ribeira 2 (PAC2 09302/2014) ; ID 1001185 – Residencial Paraíso (PAC2 05019/2013) e ID 1001180 - Creche São Cristóvão (PAC2 05019/2013) , prazo para adoção das providências a cargo do convenente, alertando-o para a possibilidade de exclusão de tais obras do objeto convenial, caso as medidas não venham a ser adotadas com a celeridade necessária e dentro do prazo fixado (item 7.1 do relatório da equipe) ; 
c) defina, por meio de documento oficial, para as obras conveniadas com o Município de São Luís/MA não iniciadas por falta de limpeza/terraplenagem nos respectivos terrenos [ID 20191 – Creche Vila Sarney (PAC2 04029/2013) ; ID 1001181 – Bequimão; ID 1001178 – Recanto Verde; ID 1001179 – Parque dos Nobres; ID 1001182 – Sitio SEMED/Vila Conceição (PAC2 05019/2013) ; ID 1003892 – Creche Residencial 2000; ID 1003891 – Vila Nova República (PAC2 05771/2013) ; ID 1003792 – Creche Alexandra Tavares (PAC2 05806/2013) , prazo para adoção das providências a cargo do convenente, alertando-o para a possibilidade de exclusão de tais obras do objeto convenial, caso as medidas não venham a ser adotadas com a celeridade necessária e dentro do prazo fixado (item 7.1 do relatório da equipe) ; 
d) adote as providências administrativas visando ao cumprimento do dever constitucional de prestação de contas do Convênio 700.065/2010 (Icatu/MA) ; do Convênio 700.082/2010 e dos termos de compromisso PAC2 1.498/2011, PAC2 1.862/2011 e 201300409 (todos celebrados com o município de Tutóia/MA) ; e do Termo de Compromisso PAC 2 – 02733/2012 (Caxias/MA) , e, uma vez caracterizada a omissão dos responsáveis, instaure as competentes tomadas de contas especiais, em face do que dispõem o art. 70, parágrafo único, da Constituição Federal c/c o art. 8º da Lei 8.443/1993, sob pena de responsabilidade solidária (itens 7.2, 7.3 e 7.4 do relatório da equipe) ; 
1.6.1.2. no prazo de 90 (noventa) dias, a contar do recebimento das respectivas prestações de contas, finalize a análise da prestação de contas dos seguintes ajustes: 
a) Convênio 700.065/2010, levando em consideração os indícios de irregularidade apontados no item 7.2 do relatório da equipe, sem prejuízos de outras desconformidades que venham a ser detectadas no curso da análise, adotando as medidas pertinentes, inclusive a instauração de tomada de contas especial, se for o caso, em face do que dispõem o art. 5º, I, “g” e “h”, da Portaria Interministerial 507/2011, bem assim do art. 8º da Lei 8.4443/93 (item 7.2 do relatório da equipe) ; 
b) Convênio 700.082/2010 e dos termos de compromisso PAC2 1.498/2011, PAC2 1.862/2011 e 201300409, levando em consideração os indícios de irregularidade apontados no item 7.3 do relatório da equipe, adotando as medidas pertinentes, inclusive a instauração de tomada de contas especial, se for o caso, em face do que dispõem o art. 5º, I, “g” e “h”, da Portaria Interministerial 507, de 24 de novembro de 2011, bem assim do art. 8º da Lei 8.4443/93 (item 7.3 do relatório da equipe) ; 
c) Termo de Compromisso PAC 2 – 02733/2012, adotando as medidas cabíveis, inclusive a instauração de tomada de contas especial, se for o caso, em face do que dispõem o art. 5º, I, “g” e “h”, da Portaria Interministerial 507, de 24 de novembro de 2011, bem assim do art. 8º da Lei 8.4443/93 (item 7.4 do relatório da equipe) .”
Considerando que a proposta uniforme da Secretaria de Controle Externo da Educação – SecexEducação foi no sentido de considerar atendidas todas as determinações constantes do subitem 1.6.1.1. e considerar prejudicada a determinação do subitem 1.6.1.2, uma vez que as prestações de contas não foram apresentadas e que os procedimentos para abertura das competentes tomadas de contas especiais foram iniciados;
considerando que este processo cumpriu o objetivo para o qual foi constituído;
considerando, finalmente, o disposto na alínea “a”, do inciso V, do art. 143, do Regimento Interno;
os Ministros do Tribunal de Contas da União, reunidos em Sessão de 2ª Câmara, ACORDAM, por unanimidade, de acordo com os pareceres emitidos nos autos e com fundamento no art. 169, inciso I, do Regimento Interno do TCU c/c o art. 5º, inciso II, da Portaria-Segecex 27/2009, em:
i) considerar cumpridas as determinações constantes do subitem 1.6.1.1 do Acórdão 10215/2017-TCU-Segunda Câmara;
ii) considerar prejudicada a determinação constante do subitem 1.6.1.2 da mesma deliberação;
iii) dar ciência desta decisão acompanhada da instrução da SecexEducação à peça 30 ao Fundo Nacional de Desenvolvimento da Educação (FNDE) e à Prefeitura Municipal de São Luís/MA, para conhecimento e adoção de urgentes providências com vistas ao início das obras das creches indicadas na tabela abaixo, a fim de que a omissão das providências em cada caso não acarrete a extinção dos respectivos ajustes e restituição dos valores já repassados aos cofres do FNDE;
iv) apensar os presentes autos ao processo originador, TC Processo 026.126/2016-8.
	Convênio
	ID
	LOC.
	VL. PREV. (R$) 
	VL. LIB. (R$) 
	PREV. CONC.
	SIT. OBRA

	4029/2013
	20191
	Creche Vila Sarney
	1.182.459,32
	343.150,97
	11/5/2017
	NÃO INICIADA – AGUARDANDO LIMP. E TERR.

	5019/2013
	1001183
	Chácara Brasil
	1.689.479,48
	4.225.037,75
	20/4/2017
	EM EXECUÇÃO

		1001177
	Cidade Operária
	1.689.479,32
		18/4/2017
	EM EXECUÇÃO

		1001181
	Bequimão
	1.689.479,48
		11/5/2017
	NÃO INICIADA – AGUARDANDO LIMP. E TERR.

		1001178
	Recanto Verde
	1.689.479,48
		11/5/2017
	NÃO INICIADA – AGUARDANDO LIMP. E TERR.

		1001180
	São Cristóvão
	1.689.479,48
		11/5/2017
	NÃO INICIADA - DESAPROP. E DEM.

		1001179
	Parque dos Nobres
	1.689.479,48
		11/5/2017
	NÃO INICIADA – AGUARDANDO LIMP. E TERR.

		1001182
	Sítio Semed – Vila Conceição
	1.182.459,12
		11/5/2017
	NÃO INICIADA – AGUARDANDO LIMP. E TERR.

		1001185
	Residencial Paraíso
	1.689.479,48
		11/5/2017
	NÃO INICIADA – MUD. DE ÁREA

	5771/2013
	1003892
	Residencial 2000
	1.182.459,12
	989.076,75
	11/5/2017
	NÃO INICIADA – AGUARDANDO LIMP. E TERR.

		1003891
	Vila Nova República
	1.689.479,48
		11/5/2017
	NÃO INICIADA – AGUARDANDO LIMP. E TERR.

	5806/2013
	1003792
	Creche Alexandra Tavares
	1.182.459,12
	494.538,38
	11/5/2017
	NÃO INICIADA – AGUARDANDO LIMP. E TERR.

1. Processo TC-Processo 011.259/2018-3 (MONITORAMENTO) 
1.1. Classe de Assunto: III.
1.2. Unidades: Fundo Nacional de Desenvolvimento da Educação e Município de São Luís/MA.
1.2. Relatora: ministra Ana Arraes.
1.3. Representante do Ministério Público: não atuou.
1.4. Unidade Técnica: Secretaria de Controle Externo da Educação - SecexEducação.
1.5. Representação legal: não há.
1.6. Determinações/Recomendações/Orientações: não há.

Segunda Câmara

ANA ARRAES

não há.

Não atuou.

MONITORAMENTO (MON)